臺灣高等法院臺南分院民事判決　94年度上易字第64號
上　訴　人　乙○○
被 上 訴人　嘉義縣番路鄉農會
法定代理人　丁○○
訴訟代理人　甲○○
　　　　　　丙○○
上列當事人間分配表異議之訴事件，上訴人對於中華民國九十四
年二月十四日臺灣嘉義地方法院第一審判決（民國九十三年度訴
字第七五一號）提起上訴，本院於民國九十四年七月十二日言詞
辯論終結，判決如下：
    主  文
上訴駁回。
第二審訴訟費用由上訴人負擔。
    事  實
甲、上訴人方面：
一、聲明：求為判決：(一)原判決廢棄。(二)台灣嘉義地方法院民國
    （下同）九十三年度執字第七一一六號強制執行事件，於九
    十三年十月二十六日所製作強制執行金額計算書分配表中，
    就次序7所示被上訴人所據以參與分配之借款新台幣（下同
    ）五十三萬一千一百三十一元，不得列普通分配。(三)第一、
    二審訴訟費用由被上訴人負擔。
二、陳述：除與原判決記載相同者，茲引用之外，補稱：
    被上訴人所稱上訴人尚未清償一百三十一萬元之借款，係上
    訴人向被上訴人擔保放款二百萬元之餘額，而該借款之期間
    乃自九十一年九月十四日起至九十四年九月十四日止，該項
    借款尚未到期，且上訴人於分配期日即九十三年十一月二十
    四日前繳息均正常，有九十三年十一月十八日嘉義縣番路鄉
    農會放款利息清單一紙足證，況被上訴人於九十三年九月十
    六日以臺灣嘉義地方法院九十三年六月四日嘉院雲民九十二
    年執速字第四七六一號債權憑證聲請參與分配，而該執行名
    義為臺灣嘉義地方法院八十九年促字第一三一○六號支付命
    令及八十九年促字第一三一○五號支付命令，則被上訴人以
    八十九年間之支付命令聲請參加分配，惟上開借款原本一百
    三十一萬元之借期卻係自九十一年九月十四日起至九十四年
    九月十四日止，足見支付命令取得在先，上開借款在後，兩
    者無涉。另上訴人對於前述二項支付命令之債務已全部清償
    ，故上開借款實為新債務而與八十九年間之支付命令無涉。
    準此，被上訴人自不得就該債權以上開支付命令名義參加分
    配。
三、證據：除援用第一審所提證據外，補提九十三年六月十一日
    擔保放款借據、嘉義縣番路鄉農會九十四年四月二十五日番
    農會字第0940001040號函文、臺灣嘉義地方法院民事執行處
    強制執行金額計算書分配表（九十三年度執字第七一一六號
    ）、九十三年十一月十八日嘉義縣番路鄉農會放款利息清單
    、土地登記簿謄本及戶籍登記簿等各一份為證。
乙、被上訴人方面：
一、聲明：求為判決：(一)駁回上訴。(二)第二審訴訟費用由上訴人
    負擔。
二、陳述：除與原判決記載相同者，茲引用之外，補稱：
  (一)雖上訴人之二百萬元借款尚未到期，然被上訴人之抵押權所
    依附之標的物業已遭他人聲請強制執行，而根據上訴人簽署
    之番路鄉農會授信約定書已載明：「如有強制執行情形可視
    為全部到期」等語，故被上訴人參與分配，自屬有理。
  (二)上訴人所揭示之二百萬元借據，乃係上訴人自八十五年九月
    十四日起所借之款項，經展延清償期之舊債。上訴人於八十
    五年間向被上訴人借款二百萬元後，每期均僅繳納利息，惟
    至八十九年間上訴人繳息不正常，被上訴人始有聲請上開支
    付命令之情，嗣上訴人繳息正常且辦理續約手續，始予以展
    延上開債務清償期。嗣至九十三年間，上訴人之子曾協助償
    還上開債務部分本金及利息，始又再度展延。故上開債務迄
    今尚餘本金一百三十一萬元，係屬舊債務辦理展期而來。上
    訴人否認一百三十一萬元係舊債務，當非實情。
  (三)本件合法取得之支付命令既已確定，並與確定判決具有同一
    效力，為民事訴訟法第五百二十一條所明定；且債權數額已
    確定在前，債務人雖再辦理續約手續，並非可推翻其既判力
    之範疇，如再有不履行契約之情形，該確定支付命令仍然有
    效，得以聲請強制執行，至於聲請執行之金額多寡，應依實
    際債權額而定，故請駁回上訴人之訴，以利執行。
三、證據：除援用第一審所提證據外，補提番路鄉農會交易明細
    表三紙及八十五年九月十四日、八十九年一月七日、九十三
    年六月十一日之擔保放款借據影本各乙紙為證。
丙、本院依職權調閱臺灣嘉義地方法院八十九年促字第一三一○
    五號支付命令、八十九年促字第一三一○六號支付命令及九
    十三年度執字第七一一六號拍賣抵押物強制執行卷宗。
    理  由
一、本件上訴人起訴主張：其向被上訴人所貸一百三十一萬元債
    務部分，因契約未到期，並設定有抵押權，債權得以確保，
    且上訴人就利息仍正常繳納，被上訴人前開債權自不能參與
    分配，爰依強制執行法第四十一條第二項之法律關係，求為
    判命原審法院九十三年度執字第七一一六號強制執行事件，
    上訴人對於被上訴人所有之借貸債權一百三十一萬元受分配
    五十三萬一千一百三十一元部分，不得列為普通分配之判決
    等語。
二、被上訴人則以：參與分配係本於已確定之執行名義（支付命
    令），而該執行名義係因上訴人曾逾期繳納本息，致使被上
    訴人於八十九年間以聲請支付命令方式取得，並業經確定在
    案，被上訴人依法自得參與分配，至參與分配之金額乃展延
    清償期之舊債務，並非新貸款等語，資為抗辯。
三、經查：
（一）按債務人對於有執行名義而參與分配之債權人為異議者，
      僅得以第十四條規定之事由，提起分配表異議之訴；又執
      行名義成立後，如有消滅或妨礙債權人請求之事由發生，
      債務人得於強制執行程序終結前，向執行法院對債權人提
      起異議之訴。如以裁判為執行名義時，其為異議原因之事
      實發生在前訴訟言詞辯論終結後者，亦得主張之，強制執
      行法第四十一條第二項、第十四條第一項均定有明文規定
      。是債務人僅能以執行名義成立後有消滅或妨礙債權人請
      求之事由，作為提起分配表異議之訴之法定要件，合先敘
      明。
（二）原審法院九十三年度執字第七一一六號拍賣抵押物強制執
      行事件，債權人即抵押權人呂長興係於九十三年六月十日
      向該院民事執行處聲請抵押物強制執行，被上訴人嗣於強
      制執行程序中，即九十三年九月十六日以原審法院九十三
      年六月四日嘉院雲民九十二年執速字第四七六一號債權憑
      證聲請參與分配，而該執行名義為原審法院八十九年促字
      第一三一○六號支付命令及八十九年促字第一三一○五號
      支付命令等情，為兩造所不爭執，並經原審及本院調閱九
      十三年度執字第七一一六號拍賣抵押物強制執行事件、八
      十九年促字第一三一○六號及八十九年促字第一三一○五
      號支付命令等相關卷宗查核無訛，自堪信為真實。則揆諸
      前揭規定，本件上訴人自僅能以前揭執行名義「成立後」
      有消滅或妨礙債權人請求之事由，作為提起本件分配表異
      議之訴之法定要件，然上訴人卻以一百三十一萬元借款之
      債權尚未到期，且有按期繳納利息，並尚有抵押物供擔保
      為理由提起本件分配表異議之訴，核與法定要件不符，難
      認為正當，自無准許之理由。
（三）至上訴人雖辯稱：一百三十一萬元係新借之貸款，且其均
      按期繳納利息，自不得列入分配云云。惟此非僅為被上訴
      人所堅決否認，且被上訴人亦陳稱：一百三十一萬元乃先
      前借貸二百萬元餘額，屬展延清償期之借款等語在卷；而
      上訴人於本院審理時對於九十三年之前並未按期繳納利息
      ，而至九十三年始再續繳，惟經繳至同年十一月份止之利
      息，嗣後即未再繳納利息等情並未爭執（見本院卷第77頁
      ）；再參諸被上訴人所提出之擔保放款借據所載之借款期
      間，乃85年9月14日至88年9月14日，88年9月14日至91年9
      月14日及91年9月14日至94年9月14日，乃相繼銜接；同時
      借款人及連帶保證人均同一人以觀（見本院卷第60至68頁
      ），顯見被上訴人前揭所辯，尚非虛妄，應堪採信。況縱
      認上訴人所陳屬實（惟本院仍認屬舊有之借款），惟依兩
      造所不爭執之特定約定書第5條之約定（見本院卷第81頁
      ），被上訴人亦得以到期為由參與分配，此外，上訴人就
      此部分又無法提出其他確切之證據足資證明或供本院調查
      以實其說，自尚不能採為有利於其之認定。
五、綜上所述，本件被上訴人上開所辯為可採，上訴人主張均為
    無可取，已如前述。從而，上訴人依強制執行法第四十一條
    第二項之法律關係，求為判命原審法院九十三年度執字第七
    一一六號強制執行事件，上訴人對於被上訴人所有之借貸債
    權一百三十一萬元受分配五十三萬一千一百三十一元部分，
    不得列為普通分配，為無理由，應予駁回。原審因而為上訴
    人敗訴之判決，於法並無不合；上訴人上訴意旨指摘原判決
    不當，求予廢棄改判准如上訴聲明之請求，為無理由，應予
    駁回。
六、本件事証已臻明確，兩造其餘攻擊防禦方法及証據資料，核
    與本件判決結果不生影響，爰不予一一論述，併予敘明。
七、據上論結，本件上訴為無理由，依民事訴訟法第四百四十九
    條第一項、第七十八條，判決如主文。
中　　華　　民　　國　　94　　年　　7　　月　　26　 　日
　　　　　　　　　民事第五庭　審判長法　官　張世展
　　　　　　　　　　　　　　　　    法　官  吳上康
　　　　　　　　　　　　　　　  　  法　官  王浦傑
上為正本係照原本作成。
不得上訴。
中　　華　　民　　國　　94　　年　　7　　月　　27 　　日
                                    書記官  廖英琇
                                               K
